【裁判字號】    90,易,1473
【裁判日期】    901009
【裁判案由】    違反公司法
【裁判全文】
臺灣臺北地方法院刑事判決                          九十年度易字第一四七三號
    公  訴  人  臺灣臺北地方法院檢察署檢察官
    被      告  甲○○
右列被告因違反公司法案件，經檢察官聲請簡易判決處刑（九十年度偵字第一三二六
一號），由本院改以通常程序審理，判決如左：
    主  文
甲○○公司負責人，違反公司不得經營登記範圍以外之業務之規定，處拘役伍拾日，
如易科罰金，以佰元折算壹日。
    事  實
一、甲○○係設於台北市中山區○○○路○段二一○之一號吉木圖書有限公司（下簡
    稱吉木公司）之負責人，前於民國八十八年十一月間起至九十年一月三日，即於
    明知吉木公司登記營業項目為「其他工商服務業（閱讀計時收費圖書出租業務）
    、食品、飲料零售業、資訊軟體服務業、資料處理服務業、電子資訊供應服務業
    」等業務，並不包含其他娛樂業務，而不得經營登記範圍外業務之情形下，於吉
    木公司內，仍經營以電腦網路供人下載遊戲軟體之其他娛樂業務，違反公司不得
    經營登記範圍外業務之規定，業經台灣台北地方法院於八十九年十二月十二日以
    八十九年度簡字第一五五七號簡易判決處拘役三十日。詎甲○○仍不知悔改，明
    知吉木公司之登記營業項目未曾為任何之變更，故仍屬不得經營其他娛樂、資訊
    休閒服務業業務項目，竟自九十年一月三日收受前開判決後起至同年六月六日下
    午八時許止，於前揭吉木公司址內，以與前述判決同一之經營內容：每分鐘一‧
    五元之代價，利用電腦功能擷取網際網路之遊戲軟體供人遊戲等方式，擅自經營
    其他娛樂業務，違反公司法之公司不得經營登記範圍以外業務之規定。嗣於九十
    年五月四日下午七時許、五月五日下午七時許、五月九日下午十時許、五月三十
    日下午七時許、六月一日下午七時四十五分許、六月二日下午九時十分許、六月
    四日下午九時三十分許、六月五日下午七時五分許、六月六日下午八時許，連續
    為台北市政府警察局中山分局臨檢查獲。
二、案經台北市政府移請臺灣台北地方法院檢察署偵查聲請簡易判決處刑，由本院改
    以通常程序審理。
    理  由
一、訊據被告甲○○固就伊於前述時間內為吉木公司負責人，且吉木公司之營業登記
    項目上並未包含其他娛樂業務之事實，於偵、審中均坦承不諱，並有公司資料查
    詢作業表在卷可查，足信為真實，惟被告甲○○仍矢口否認有何違法，辯稱：吉
    木公司只有擷取下載資料並無下載網路遊戲軟體或提供光碟、磁碟、網路遊戲供
    客人打玩，且曾經聘請會計師為公司營業項目變更登記，是政府機關不予核准變
    更登記為電子資訊服務業，況公司業已派員定時巡察禁止連接賭博、色情網站，
    公司並無違法經營云云。惟查：
  (一)吉木公司分別於九十年五月四日下午七時許、五月五日下午七時許、五月九日下
    午十時許、五月三十日下午七時許、六月一日下午七時四十五分許、六月二日下
    午九時十分許、六月四日下午九時三十分許、六月五日下午七時五分許、六月六
    日下午八時許，因公司現場提供電腦二十部（周邊設備有滑鼠、喇叭、印表機、
    掃描器等）供消費者上網查詢擷取下載資料或擷取下載網路遊戲軟體，而為警查
    獲等情，有台北市政府九十年五月三十日府建商字第九○○五一五四五○○函及
    附件台北市政府警察局中山分局九十年五月二十一日北市警中分行字第九○六二
    四九八五○○、九○六二四九八六○○、九○六二四九八八○○號函、同局九十
    年六月十二日北市警中分行字第九○六二八九七八○○號函、同局九十年六月十
    四日北市警中分行字第九○六二九六二二○○、九○六二九六一五○○、九○六
    二九六一一○○、九○六二九六○五○○、九○六二九六○○○○號函、同局九
    十年六月十五日北市警中分行字第九○六三○○九二○○號函、台北市政府警察
    局中山分局長安東路派出所九十年五月四日、五日、九日、三十日、六月一日、
    二日、四日、五日、六日臨檢紀錄表在卷可稽。且被告甲○○亦承：「（問：你
    們公司有無限制別人利用你們的電腦上網擷取遊戲軟體？）他們買好卡、買好密
    碼在我們公司玩就是可以，我們公司並沒有限制。」（見本院九十年九月二十四
    日筆錄）無訛，核與台北市政府警察局中山分局於九十年六月一日查獲時，現場
    另有消費者陳忠怡等人正在上網玩遊戲等情相合，是堪信吉木公司確實以電腦網
    際網路設備供人下載遊戲軟體為經營項目之一。被告甲○○其後雖辯稱並無提供
    網路、亦無光碟片、磁碟、磁碟片儲存遊戲軟體，而公司電腦記憶體容量不足下
    載打玩遊戲軟體云云，顯係矯飾之詞，委無足採。
  (二)按經濟部八十七年十二月十五日經（八七）商字第八七二三○一八九號函送之會
    議記錄其中討論提案決議「以電腦使用網際網路之相關軟體及資料提供消費者、
    以電腦裝置磁碟片、硬碟、光碟片內儲存軟體資料供人遊戲、以電視遊樂器及遊
    戲卡匣供人遊戲等方式，收取費用之營業行為，應‧‧‧‧登記為Ｊ七九九九九
    ○其他娛樂業（應具體訂明）」。上開會議記錄討論提案決議所載「以電腦使用
    網際網路之相關軟體及資料提供消費者」，係指利用電腦擷取網際網路之遊戲軟
    體供人遊戲，而該營業項目於九十年三月二十日經整併歸屬於「Ｊ七○一○七○
    資訊休閒服務業」，其定義內容為「提供場所及電腦設備採收費方式，供人透過
    電腦連線擷取網路上資源或利用電腦功能以磁碟、光碟供人使用」，此有經濟部
    八十九年二月十五日經（八九）商字第八九二○二四四六號函、同部九十年三月
    二十日經（九○）商字第○九○○二○五二一一○號函（見偵查卷第四二頁、四
    五頁），故公司如欲經營以電腦設備供人遊戲之營業，即應另行登記為「其他娛
    樂業」或「資訊休閒服務業」，吉木公司既無此項業務之登記，即不得經營此業
    務，足以認定。
  (三)況被告甲○○經營之吉木公司，前於八十八年十一月間起，即因同一經營方式，
    違反公司法不得經營登記範圍外業務之規定，經台灣台北地方法院檢察署以八十
    九年度偵字第六七六五、八三五六、六二四九、一七九六○號聲請簡易判決處刑
    ，由本院於八十九年十二月十二日以八十九年度簡字第一五五七號簡易判決，處
    拘役三十日確定在案，此經本院調取前開本院八十九年度簡字第一五五七號全卷
    查閱屬實，並有該卷聲請簡易判決處刑書、判決附卷可查，而被告甲○○亦自承
    ：本件被查獲時之吉木公司之營業方式與前開判決前後之經營方式並無二致等語
    （見本院九十年九月二十四日筆錄），是被告甲○○就吉木公司同一營業「其他
    娛樂業務」內容，倘無為變更增加營業項目，係屬違反公司法規定之經營方式等
    情，知之甚灼，而被告甲○○仍以同一方式經營，其違反公司法之故意已明。其
    雖辯稱於前案判決後，就曾經為公司營業項目之變更登記，但因主管機關稱現尚
    無「資訊休閒服務業」而無法變更，而因林信義部長於立法委員質詢時稱此種業
    務為「資訊供應服務業」，故而現此登記並無違法，所以就繼續經營云云，並提
    出立法院公報第九十卷第九期第一五八頁院會記錄影本為佐。惟查：被告甲○○
    稱曾經為變更登記乙節，並未提出任何證據以供憑查，是否實在已有疑義，況「
    資訊休閒服務業」係於九十年三月二十日方公佈增列之營業項目，已如前述，而
    於「資訊休閒服務業」可為登記前，仍應原有之「其他娛樂業」為登記，此為當
    然之理，是被告甲○○於「資訊休閒服務業」尚未可登記為營業項目前申請為營
    業項目登記遭駁回，自不得以曾經為當時法制尚未通過之營業項目之變更登記申
    請，即稱被告已無違反公司法之故意。且據被告所提之前揭立法院公報影本乃立
    法委員林志嘉就現行網路咖啡應以何行業管理規範乙事質詢林信義部長，被告甲
    ○○引據相關特別註記文句之前後文應為：「（問：現在是將網路咖啡當作什麼
    行業？）是視為一般商業，其規劃的營業型態有三種，即其他娛樂業、電子資訊
    供應服務業、飲料店業，我們馬上會與相關單位作跨部門協商，來併載其正確的
    營業項目」、「（問：現在有一個重點，即您現在勢將網路咖啡店排除在電子遊
    戲場業管理條例之外，是不是？）目前是這樣，即屬資料、資訊供應服務業」，
    故綜觀前後文義，如被告甲○○吉木公司經營之網路咖啡業，本應登記有其他娛
    樂業、電子資訊供應服務業、飲料店業等業務，縱被告甲○○觀此立法院公報，
    亦不致有吉木公司經營項目並非「其他娛樂業」之誤解。故被告甲○○所辯其非
    經營其他娛樂業、曾經變更登記不經核准云云，顯為臨訟曲解，無足採信。
  (四)綜上所述，本件事證明確，被告犯行堪以認定，應予依法論科。
二、按「公司不得經營登記範圍以外之業務。」公司法第十五條第一項定有明文，考
    公司法此條項規定，其立法意旨無非以公司於其設立登記之初既已要求公司負責
    人登記公司所營營業項目，則公司負責人當必依其所登記公司營業範圍為事業之
    經營，俾求其實際經營事業與登記範圍一致，而得使主管機關以其行政監督立場
    查核公司之營業項目與登記範圍有否符合，否則公司可擅自經營登記範圍以外之
    業務，將使公司法要求公司於其設立登記時登記所營事業範圍之規定失其意義（
    公司法第十九條第一項、第一百零一條參照），被告甲○○為吉木公司負責人，
    明知該公司所登記經營之事業項目中不含其他娛樂業務，竟在該公司上址經營登
    記範圍以外之該項業務，核其所為係違反前揭公司法第十五條第一項規定，應依
    同條第三項規定論處。本院爰審酌被告甲○○為警查獲後，仍不知悔悟，竟絲毫
    不以為意，繼續犯行，可見其就法律之輕忽與僥倖之心態，且於本院審理中仍卸
    詞狡辯，並無悔意，並衡量被告其餘之品行、犯罪之動機、目的、手段、智識程
    度、經營時間、所得利益及所生危害等一切情狀，而量處如主文所示之刑，並諭
    知易科罰金之折算標準。
三、公訴意旨另以：被告甲○○自八十八年十一月八日起至九十年一月三日收受本院
    八十九年度簡字第一五五七號判決前，於吉木公司同一經營登記範圍外之其他娛
    樂業務行為，同係違反公司法第十五條第一項、第三項之罪嫌。按案件曾經判決
    確定者，應諭知免訴之判決，刑事訴訟法第三百零二條第一款定有明文；再按刑
    事訴訟法第三旦零二條第一款規定，案件曾經判決確定者，應為免訴之判決，係
    以同一案件，已經法院為實體上之確定判決，該被告應否受刑事制裁，既因前次
    判決而確定，不能更為其他有罪或無罪之實體上裁判，此項原則，關於實質上一
    罪或裁判上一罪，其一部事實已經判決確定者，對於構成一罪之其他部分，固亦
    均應適用，但此種事實係因審判不可分之關係在審理事實之法院，就全部犯罪事
    實，依刑事訴訟法第二百六十七條規定，本應予以審判，故其確定判決之既判力
    自應及於全部之犯罪事實，惟若在最後審理事實法院宣示判決後始行發生之事實
    ，既非該法院所得審判，即為該案判決之既判力所不能及（最高法院卅二年上字
    第二五七八號判例參照），是既判力對於時間效力之範圍應以最後審理事實法院
    之宣示判決日為判斷之標準，但簡易判決既不宣示程序，則此類判決須送達於當
    事人始發生判決之效力，在尚未送達前，僅為一種裁判書稿，法官仍可收回重新
    制作，殊難以該判決作成日作為其既判力之基準日。比照一般通常程序認以判決
    宣示（即對外發生效力之日）為確定判決既判力之基準日，簡易判決亦應以其對
    外發生效力之日──即送達當事人之日，作為決定既判力之時點（最高法院八十
    二年度第四次刑事庭會議(一)參照）。經查，被告甲○○前自八十八年十一月間起
    ，因於吉木公司提供電腦供客人玩遊戲，於八十九年十二月十二日經本院八十九
    年度簡字第一五五七號判決處拘役三十日，而於九十年一月三日送達被告甲○○
    台北市○○區○○路二段一二一號二樓住處收受而對外宣示生效等情業經本院調
    取上開卷宗查閱屬實，並有上開刑事判決、送達證書在卷可考，依據上開說明，
    公訴人起訴被告甲○○自八十八年十一月八日起至九十年一月三日收受本院八十
    九年度簡字第一五五七號判決前之行為為上開判決之既判力效力所及，揆諸前揭
    說明，本應為免訴之判決，惟公訴人認此部分與前開有罪部分為實質上一罪關係
    ，爰不另為免訴之諭知，附此敘明。
據上論斷，應依刑事訴訟法第四百五十二條、第二百九十九條第一項前段，公司法第
十五條第三項，刑法第十一條前段、第四十一條第一項前段，罰金罰鍰提高標準條例
第二條，判決如主文。
本案經檢察官乙○○到庭執行職務
中      華      民      國    九十      年      十      月      九      日
                                      臺灣臺北地方法院刑事第三庭
                                          法  官  郭惠玲
右正本證明與原本無異。
如不服本判決，應於判決送達後十日內，向本院提出上訴狀。
                                          書記官  劉芸珊
中      華      民      國    九十      年      十      月      十二    日
附錄本案論罪科刑法條全文：
公司法第十五條：
公司不得經營登記範圍以外之業務。
公司之資金，除因公司間業務交易行為有融通資金之必要外不得貸與股東或任何他人
。
公司負責人違反前二項規定時，處一年以下有期徒刑、拘役或科或併科新台幣十五萬
元以下罰金，並賠償公司因此所受之損害。


司法院資訊處製作；財團法人民間司法改革基金會備份。
